【裁判字號】    92,訴,1590
【裁判日期】    921104
【裁判案由】    清償債務
【裁判全文】
臺灣桃園地方法院民事判決  九十二年度訴字第一五九○號
    原      告  乙○○
    被      告  甲○○○
右當事人間請求清償債務事件，本院於民國九十二年十月二十一日言詞辯論終結，判
決如左：
    主      文
被告應給付原告新台幣貳佰捌拾玖萬零肆佰元，及自民國八十八年十一月十五日起至
清償日止，按週年利率百分之五計算之利息。
訴訟費用由被告負擔。
    事      實
甲、原告方面：
一、聲明：如主文所示。
二、陳述：被告於民國八十七年六月六日起向原告借款共新台幣（下同）二百九十四
    萬零四百元，約定清償期為八十八年十一月十五日，詎被告屆期未為清償，一再
    催討，均置之不理，爰依法訴請判決如訴之聲明所示等語。
三、證據：提出借約書、本票各乙份（均為影本）。
乙、被告方面：
一、聲明：原告之訴駁回。
二、陳述：被告確有向原告借錢約二百多萬元，詳細金額記不起來，但有還錢給原告
    十次，每次五千元，被告沒有欠原告如訴之聲明所示這麼多金額等語。
三、證據：提出郵政國內匯款執據影本九紙。
    理      由
壹、程序方面：本件原告起訴時訴之聲明初為被告應給付原告二百九十四萬零四百元
    及自八十八年十一月十五日起至清償日止按年息百分之五計算之利息；嗣於訴狀
    送達被告後，原告始於九十二年十月二十一日減縮其訴之聲明為被告應給付原告
    二百八十九萬零四百元及自八十八年十一月十五日起至清償日，按年息百分之五
    計算之利息，而其訴訟標的及基礎事實均屬同一，故原告上開訴之變更，核屬民
    事訴訟法第二百五十五條第一項第三款減縮應受判決事項之聲明，應予准許，此
    先敘明。
貳、實體方面：
一、原告起訴主張，被告於八十七年六月六日起向原告借款共新台幣（下同）二百九
    十四萬零四百元，約定清償期為八十八年十一月十五日，詎被告屆期未為清償，
    一再催討，均置之不理，爰依法訴請判決如訴之聲明所示等語。被告則以：被告
    確有向原告借錢約二百多萬元，詳細金額記不起來，但有還錢給原告十次，每次
    五千元，被告沒有欠原告如訴之聲明所示這麼多金額等語，資為抗辯。
二、經查，原告主張之事實，業據提出借約書及本票影本各乙份為證，被告就上開借
    約書及本票為其所簽訂並未爭執，而借約書上已明文記載：「‧‧‧立借據人甲
    ○○○‧‧‧急需用款周轉，暫向乙○○先生借到新台幣貳佰玖拾肆萬零仟肆佰
    元，償還日期依發票人票面訂的兌付日期為準‧‧‧。」等語，參以被告所簽發
    之上開本票上記載之票面金額亦同為二百九十四萬零四百元，到期日則為八十八
    年十一月十五日等情以觀，被告確有向原告借得上開金額無誤，且清償日為八十
    八年十一月十五日亦堪認定。雖被告抗辯稱金額應無如此高等語，惟未舉證以實
    其說，尚難採信。至被告另抗辯稱已清償原告十萬元之部分，則據其提出郵政國
    內匯款執據影本九紙為證，並為原告所自認在卷，固堪信為真實，惟原告亦當庭
    表示願將被告所還之五萬元抵充上開借款之本金，而減縮其訴之聲明為二百八十
    九萬零四百元（0000000–50000＝0000000元），是被告此部分之抗辯，尚無礙
    於原告本件聲明減縮後之請求。
三、按借用人應於約定期限內，返還與借用物種類、品質、數量相同之物，民法第四
    百七十八條前段定有明文。而依兩造所訂借用書之約定，被告應於八十八年十一
    月十五日清償其向原告之上述借款，前已認定。從而，原告依上揭法律規定，起
    訴請求被告應給付原告二百八十九萬零四百元及自八十八年十一月十五日起至清
    償日，按法定利率即年息百分之五計算之利息，為有理由，應予准許。
四、本件事證已臻明確，兩造其餘攻擊防禦方法及舉證，核於判決之基礎及結果無影
    響，無庸一一論列，附此敘明。
據上論結，本件原告之訴為有理由，依民事訴訟法第七十八條，判決如主文。
中      華      民      國    九十二    年      十一    月      四      日
                                    臺灣桃園地方法院民事第二庭
~B法      官  張震武
右為正本係照原本作成
如對本判決不服須於判決送達後二十日內向本院提出上訴狀
中      華      民      國    九十二    年      十一    月      五      日
~B法院書記官  楊惠如


司法院資訊處製作；財團法人民間司法改革基金會備份。
